臺灣臺北地方法院刑事判決　　　　　　　　　　　　　九十一年度訴字第三九一號
　　公　訴　人　臺灣臺北地方法院檢察署檢察官
　　被　　　告　乙○○
右列被告因違反稅捐稽徵法等案件，經檢察官聲請以簡易判決處刑（九十一年度偵字
第一四二一號），本院認不宜簡易判決處刑，改依通常程序審理，判決如左：
    主  文
乙○○商業負責人，連續以明知為不實之事項，而填製會計憑證，處有期徒刑參月，
如易科罰金以參佰元折算壹日；又公司負責人為納稅義務人，以不正當方法逃漏稅捐
，處有期徒刑參月，如易科罰金以參佰元折算壹日；應執行有期徒刑伍月，如易科罰
金以參佰元折算壹日。
    事  實
一、乙○○係設於臺北市○○○路○段六十五巷三號一樓正興洋酒有限公司（下稱正
    興公司）負責人，為商業會計法第四條所稱之商業負責人，且為從事業務之人，
    負有據實製作各類所得扣繳暨免扣繳憑單之義務（依所得稅法第九十二條第一項
    之規定：第八十八條各類所得稅款之扣繳義務人，應於每年一月底前將上一年內
    扣繳各納稅義務人之稅款數額，開具扣繳憑單，彙報稽徵機關查核）；明知甲○
    ○、卓春足二人於民國八十八年間未在正興公司任職領取薪資，為圖逃漏稅捐，
    竟基於填製不實會計憑證之概括犯意，於八十九年一月底前某日，連續填製甲○
    ○、卓春足自八十八年一月至十二月間各向正興公司具領新臺幣（下同）十七萬
    五千元薪資之各類所得扣繳暨免扣繳憑單之業務上文書，而填製不實之會計憑證
    ，以虛增營業成本，進而於八十九年三月底前某日（依所得稅法第七十一條規定
    ：納稅義務人應於每年二月二十日起至三月底止，填具結算申報書，向該管稽徵
    機關申報），持向財政部臺北市國稅局萬華稽徵所（下稱萬華稽徵所）申報扣抵
    正興公司八十八年度之營利事業所得稅而行使之，以此不正當方法逃漏該公司營
    利事業所得稅八萬七千五百元，足生損害於甲○○、卓春足二人及稅捐稽徵機關
    課稅之正確性。嗣甲○○接獲台北市政府通知要取消渠低收入資格後，始查悉上
    情。
二、案經甲○○訴請臺灣台北地方法院檢察署檢察官聲請簡易判決處刑。
    理  由
一、右揭事實，業據被告乙○○供承不諱，核與告訴人甲○○指訴情節相符；此外，
    並有財政部臺灣區北區國稅局八十八年度各類所得資料歸戶清單影本及九十一年
    六月十八日財北國稅審三字第０九一０二二五八七二號函在卷可稽；被告自白與
    事實相符。本案事證明確，被告係納稅義務人正興公司之負責人，填製不實之各
    類所得扣繳暨免扣繳憑單，虛增營業成本，持以申報扣抵營利事業所得稅，以此
    不正當方法逃漏稅捐犯行洵堪認定，應依法論科。
二、被告乙○○擔任正興公司之負責人，其為商業會計法第四條所稱之商業負責人，
    且為從事業務之人。明知甲○○、卓春足二人於八十八年間未在正興公司任職領
    薪，竟填製該二人於八十八年度領薪之不實各類所得扣繳暨免扣繳憑單，持以申
    報稅捐，自足以生損害於甲○○、卓春足二人及稅捐稽徵機關課稅之正確性，核
    其所為係犯商業會計法第七十一條第一款之明知為不實之事項而填製會計憑證罪
    ；至其為納稅義務人正興公司之負責人，持不實之各類所得扣繳暨免扣繳憑單虛
    報甲○○、卓春足二人之薪資，以此不正當方法逃漏營利事業所得稅，核其所為
    係犯稅捐稽徵法第四十一條、第四十七第一款之以不正當方法逃漏稅捐罪。按營
    利事業填報「各類所得扣繳暨免扣繳憑單」，乃附隨其業務而製作，為業務上所
    掌文書，此種扣繳憑單內容如有不實，而足生損害於公眾及他人，即係犯業務上
    登載不實文書之罪名，此有最高法院七十年九月二十一日第九次刑事庭會議決議
    可參；而「各類所得扣繳暨免扣繳憑單」係屬商業會計法所規定之原始憑證，亦
    據經濟部以八十八年五月四日經（八八）商字第八八二０九三八五號函函示甚詳
    ，並有最高法院八十七年臺上字第五六七號判決可稽；次按商業會計法第七十一
    條第一款之處罰規定，與刑法第二百十五條所規範之犯罪態樣相同，即係後者之
    特別法，依特別法優於普通法，自應優先適用商業會計法第七十一條第一款之填
    製不實會計憑證罪處斷，而無適用刑法第二百十五條之餘地，此有最高法院七十
    九年度臺上字第四九六四號、八十七年度臺上字第一一號判決可資參照。是被告
    填製不實之各類所得扣繳暨免扣繳憑單，核係犯商業會計法第七十一條第一款之
    以明知為不實之事項而填製會計憑證罪（起訴書認應依刑法第二百十六條、第二
    百十五條之行使業務登載不實文書罪處斷，惟業經到庭執行職務之檢察官當庭更
    正）。其先後二次填製不實會計憑證之犯行，時間緊接，方法相同，所犯為構成
    要件相同之罪名，顯係基於概括犯意而為之，為連續犯，應依刑法第五十六條之
    規定論以一罪，並加重其刑。又按刑法第五十五條所謂之牽連犯，必須二個以上
    之行為有方法與結果之關係，始足構成，亦即必須以犯一罪之方法行為犯他罪，
    或以犯一罪之結果行為犯他罪，方得成立牽連關係，公司負責人既非逃漏稅捐之
    納稅義務人，其僅係代罰而已，公司以不正當方法逃漏稅捐，縱由該公司負責人
    或其他有權代表公司之自然人代表公司為之，究非屬於公司負責人本身之犯罪行
    為，自與該公司負責人之其他犯罪行為間，無方法結果之牽連關係可言，此有最
    高法院八十七年度臺上字第一九七四號判決、八十八年度臺非字第一四九號判決
    可資參照；是被告所犯上開二罪，犯意各別，罪名互異，應予分論併罰。爰審酌
    被告虛報薪資逃漏稅，影響稅捐稽徵之正確性，惟其於偵審中坦認犯行，態度良
    好，暨其生活狀況、品行、智識程度、犯罪之動機、目的、手段、所生危害等一
    切情狀，各量處如主文所示之刑，並諭知易科罰金之折算標準，暨定其應執行刑
    。
三、被告為圖逃漏稅捐，於八十九年五月申報八十八年度營利事業所得稅前，填製卓
    春足自八十八年一月至十二月間向正興公司具領新臺幣十七萬五千元薪資之各類
    所得扣繳暨免扣繳憑單之業務上文書，而填製不實之會計憑證，以虛增營業成本
    ，進而於八十九年五月底前持向萬華稽徵所申報扣抵正興公司八十八年度之營利
    事業所得稅而行使之犯行，經到庭執行職務之檢察官當庭併案，查此部分與已起
    訴部分具有連續犯之裁判上一罪關係，為起訴效力所及，應併予審理。
四、被告行為後，刑法第四十一條已於九十年一月四日修正，並經總統於同年月十日
    公布生效，比較新舊法，以新法較有利於被告，依刑法第二條第一項前段之規定
    ，應適用最有利於行為人之法律，爰依修正後刑法第四十一條第一項前段之規定
    諭知易科罰金之折算標準，併予敘明。
據上論斷，應依刑事訴訟法第四百五十二條、第二百九十九條第一項前段，商業會計
法第七十一條第一款，稅捐稽徵法第四十一條、第四十七條第一款，刑法第二條第一
項前段、第十一條前段、第五十六條、第四十一條第一項前段、第五十一條第五款，
罰金罰鍰提高標準條例第一條前段、第二條，判決如主文。
本案經檢察官黃久真到庭執行職務
中      華      民      國      九十一      年     七     月  二十三    日
                                    臺灣臺北地方法院刑事第十庭
                                          法  官    梁耀鑌
如不服本判決，應於判決送達後十日內，向本院提出上訴狀。
右正本證明與原本無異。
                  書記官    梁淑時
中      華      民      國      九十一      年     七     月  二十三    日
附錄本案論罪科刑法條全文：
商業會計法第七十一條第一款
商業負責人、主辦及經辦會計人員或依法受託代他人處理會計事務之人員有左列情事
之一者，處五年以下有期徒刑、拘役或科或併科新台幣十五萬元以下罰金：
一、以明知為不實之事項，而填製會計憑證或記入帳冊者。
稅捐稽徵法第四十一條
納稅義務人以詐術或其他不正當方法逃漏稅捐者，處五年以下有期徒刑、拘役或科或
併科新台幣六萬元以下罰金。
稅捐稽徵法第四十七條
本法關於納稅義務人、扣繳義務人及代徵人應處徒刑之規定，於左列之人適用之：
一、公司法規定之公司負責人。
二、民法或其他法律規定對外代表法人之董事或理事。
三、商業登記法規定之商業負責人。
四、其他非法人團體之代表人或管理人。
